臺灣桃園地方法院行政訴訟判決
111年度簡字第36號
                                    111年7月26日辯論終結
原      告  沈燕琪  
被      告  桃園市政府

代  表  人  鄭文燦  
訴訟代理人  吳兆原律師
            康賢綜律師
上列當事人間就業服務法事件，原告不服勞動部民國111年2月7
日勞動法訴二字第1100018682號訴願決定，提起行政訴訟，本院
判決如下：
    主  文
原告之訴駁回。
訴訟費用由原告負擔。
    事實及理由
一、事實概要：
　　原告未經許可，聘僱行蹤不明致許可失效之越南籍外國人PH
　　UNG VAN PHONG （下稱P 君，護照號碼：M0000000）及NGUY
    EN THI THU（下稱N 君，護照號碼：M0000000）等2 人（為
    夫妻關係），自民國110 年3 月起，從事清潔、打掃之工作
    。經桃園市政府警察局龍潭分局於110 年4 月5 日，在桃園
    市○○區○○路00號前查獲。案經被告審查認定違法情節屬實，
    依就業服務法第57條第1 款、第63條第1 項及行政罰法第18
    條第1 項規定，以110 年8 月11日府勞外字第1100198888號
    裁處書，處原告罰鍰新臺幣（下同）30萬元。原告不服，向
    勞動部提起訴願，後經勞動部以111 年2 月7 日勞動法訴二
    字第1100018682號訴願決定駁回。原告不服，乃向本院提起
    本件行政訴訟。
二、原告主張：
　㈠被告未於作成系爭裁決書前，依行政罰法第42條之規定，給
    予原告陳述意見之機會，系爭裁決書違背正當法律程序而為
    明顯且重大之違法，應予撤銷之：
　⒈按，行政機關於裁處前，應給予受處罰者陳述意見之機會。
    但裁處所根據之事實，客觀上明白足以確認者，不在此限。
    行政罰法第42條但書第6款定有明文。準此可知，給予當事
    人事前陳述意見之機會，乃係憲法上正當法律程序之最低要
    求，如行政機關未於行政裁罰前給予受處罰者該等機會，除
    非法規另有規定，否則該等行政處分即因違背正當法律程序
    而為明顯且重大之違法。
　⒉原告之所以與訴外人P君、N君相識，乃係此前某日原告通勤
    時前往台北之路途中，在火車上與該2人認識，因該2人欲覓
    尋工作，職是頻繁與原告聯絡、見面，企望原告能給予該2
    人工作機會，然因原告是從事為在學校内提供餐飲之業務，
    所以派往學校之人必須檢附2個月内之身體健檢報告及每年8
    小時之衛生講習證明，方得雇用，而P君、N君一直未能提該
    相關文件，欠原告迄今未能雇用P君、N君，亦無轉介於其他
    第三人。
　⒊原告基於朋友之身分遨請P君與N君借住訴外人鄭湘議家中，
    爾後，P君、N君與鄭湘議一同外出時，被龍潭分局員警攔查
    ，而查獲P君、N君為失聯之外籍勞工等情。惟原告自始自終
    並未知悉P君、N君係逃逸失聯之外籍勞工，且原告迄今未有
    雇用該二人之事實，僅係基於友誼邀請該2人至桃園度假，
    並借住於鄭湘議家中，故系爭裁決書所稱「訴願人（即原告
    ）自110年3月初開始雇用P君、N君從事清潔打掃等工作」，
    即非屬實。
　⒋又被告認為本件因「裁處所根據之事實，客觀上明白足以確
    認」，屬行政程序法第103條第5款及行政罰法第42條第6款
    規定之毋庸給予陳述意見之例外情形，然：
　⑴系爭裁決書略以：按相關筆錄可稽，原告「坦承」等語。惟
    實則原告因本件違反就業服務法事件之故，於110年5月初前
    至桃園市龍潭區大昌派出所製作本件之筆錄，而製作筆錄前
    ，該派出所負責之員警向原告稱：製作筆錄前先彼此做好溝
    通，以便待會正式製作筆錄時，能順利完成，是原告不疑有
    他，而將上情（即未曾雇用P君、N君與僅係要求P君、N君度
    假等事實）全部告知予該員警。豈料，該員警竟告知原告，
    鄭湘議已承認原告有雇用P君、N君之錯誤訊息，造成原告心
    生畏懼，恐因不諳法律，而致鄭湘議陷入違法受罰之困境，
    進而為系爭裁決書所載之「按相關筆錄可稽，訴願人（即原
    告）『坦承』自110年3月初開始雇用P君、N君從事清潔打掃等
    工作」之錯誤陳述。嗣後，原告向鄭湘議詢問後，始得知鄭
    湘議並未向員警為「原告有雇用P君、N君」之證述，為此原
    告致電大昌派出所要求重新製作筆錄，皆未獲回應，僅謂須
    待勞工局通知云云。職是，原告於本件所為之調查筆錄，顯
    有誘導訊問之疑慮，被告更應於作成系爭裁決書前，給予原
    告陳述意見之機會。
　⑵再者，被告與系爭決定書均認，原告以及P君、N君就約定工
    作内容及薪資計算等細節均有詳細陳述，從而斷定原告違反
    就業服務法第57條第1款規定之事實甚明。但，原告與P君、
    N君關於薪資計算，存有顯著之差異，諸如：按調查筆錄登
    載，原告稱薪資是以1天8小時，時薪160元；而P君稱1天做9
    小時，實拿1,200元整、N君則稱，每10小時可領薪1,200元
    。故原告所述之工作時數與P君、N君所述之工作時數並不一
    致，且調查筆錄既稱：P君、N君係受僱於原告，而P君、N君
    所為之關於工作内容及薪資計算等細節之陳述，卻自鄭湘議
    告知P君、N君而來，所以，P君、N君4調查筆錄所為之陳述
    是否正確無誤，亦顯屬有疑。另P君、N君與原告之所以論及
    工作内容與薪資計算之方式，乃係因P君、N君急需花用，以
    維持生活，故曾向原告詢問有無工作機會，原告而向P君、N
    君概述工作内容、薪資計算等節，但P君、N君未能提出3個
    月内之身體健檢報告及每年8小時之衛生講習證明，故原告
    未雇用P君、N君。
　⑶警察機關移送給被告之調查筆錄，存有諸多疑慮，非屬「裁
    處所根據之事實，客觀上明白足以確認」之情形，被告應於
    接獲警察機關移送之調查筆錄後，再為詳實之調查，並給予
    原告陳述意見之機會。
　⒌綜上所陳，被告機關未依行政罰法第42條、行政程序法第102
    條規定，於裁處前通知原告給予陳述意見之機會，逕以系爭
    裁決書對原告裁處罰鍰30萬元，顯然違反正當法律程序。系
    爭裁決書有未經踐行合法正當行政程序之瑕疵，且此瑕疵核
    屬重大，亦屬無法補正。從而，系爭裁決書自屬違法，應予
    撤銷（行政程序法第111條第7款參照）。
　㈡退步言之，縱認原告有違反就業服務法第57條第1款之事實，
    被告機關所為之系爭裁決書，處以原告30萬元之罰鍰，與行
    政罰法第18條規定、比例原則之要求有違。
　⒈按行政機關行使裁量權，並非不受任何拘束，其裁量權之行
    使，除應遵守一般法律原則（如誠實信用原則、平等原則、
    比例原則）外，亦應符合法規授權之目的，並不得逾越法定
    之裁量範圍（行政程序法第4條、第6條、第7條、第8條、第
    10條參照）。又行政罰法第7條第1項、第18條第1項依序規
    定：「違反行政法上義務之行為非出於故意或過失者，不予
    處罰。」「裁處罰鍰，應審酌違反行政法上義務行為應受責
    難程度、所生影響及因違反行政法上義務所得之利益，並得
    考量受處罰者之資力。」且司法院釋字第641號解釋明示「
    對人民違反行政法上義務之行為處以罰鍰，其違規情節有區
    分輕重程度之可能與必要者，應根據違反義務情節之輕重程
    度為之，使責罰相當」之意旨。準此，行政機關裁處罰鍰時
    ，自應審酌違反行政法上義務行為應受責難程度、所生影響
    及因違反行政法上義務所得之利益等情節，並注意使罰責相
    當，以符合比例原則，且宜考量受處罰者之資力，避免造成
    個案顯然過苛之處罰，逾越處罰之必要程度，否則即有裁量
    怠惰或濫用之違法(最高行政法院109年度判字第82號判決意
    旨參照）。
　⒉次按雇主聘僱外國人不得有聘僱未經許可、許可失效或他人
    所申請聘僱之外國人之情事；違反第57條第1款規定者，處
    新臺幣15萬元以上75萬元以下罰鍰。此為就業服務法第57條
    第1款及同法第63條第1項所明文。可得而知，行政機關就違
    反就業服務法第57條第1款規定之罰鍰數額享有裁量權，自
    有行政罰法第18條第1項之適用。
　⒊依被告所憑之調查筆錄可知，P君、N君係於110年3月15日受
    僱於原告，離被告機關查獲之110年4月5日間，不足1月，故
    原告違反就業服務法第57條第1款之行為，其應受責難程度
    、所生影響皆屬微小；且依調查筆錄所載，原告並無經營公
    司，擔任大學福利社店長，從事經營、管理福利社之業務，
    故難謂原告1人有查核、判斷P君、N君是為合法之外籍勞工
    或逃逸失聯外籍勞工之能力，僅能口頭詢問P君、N君，並依
    P君、N君所給予的證件，己力判斷P君、N君是否合法之外籍
    勞工，亦無從向他人求證，以致不慎違反就業服務法第57條
    第1款之規定。
　⒋然被告機關竟未審酌、衡量前開情事，逕行處以原告30萬元
    之罰鍰，其罰責不相當，與比例原則相悖，且並未考量受處
    罰者即原告之資力，造成顯然過苛之處罰，逾越處罰之必要
    程度，有裁量怠惰或濫用之違法，是原告訴請鈞院撤銷系爭
    裁決書，自屬有據。
　㈢綜上所述，原處分即系爭裁決書顯有違法，是原告起訴請求
    鈞院予以撤銷，實為有據等語。並聲明：原處分及訴願決定
    均撤銷。
三、被告則以：
　㈠按就業服務法第42條規定：「為保障國民工作權，聘僱外國
    人工作，不得妨礙本國人之就業機會、勞動條件、國民經濟
    發展及社會安定。」、第43條規定：「除本法另有規定外，
    外國人未經雇主申請許可，不得在中華民國境内工作。」、
    第57條第1款規定：「雇主聘僱外國人不得有下列情事：一
    、聘僱未經許可、許可失效或他人所申請聘僱之外國人。」
    、第63條第1項規定：「違反.....第57條第1款......規定
    者，處新臺幣15萬元以上75萬元以下罰鍰。……。」、勞動部
    （改制前行政院勞工行政委員會）91年9月11日勞職外字第0
    910205655號令：「查『就業服務法』（以下簡稱本法）第44
    條規定『任何人不得非法容留外國人從事工作。』係指『自然
    人或法人』與外國人間雖無聘僱關係，但有未依本法及相關
    法令規定申請許可，即容許外國人停留於某處所為其從事勞
    務提供或工作事實之行為而言。若二者間具聘僱關係，則為
    本法第57條第1款之『聘僱未經可、許可失效或他人所申請聘
    僱之外國人。』所規範。又上開有無聘僱關係，應依客觀具
    體事實認定，如該外國人有勞務提供，而該自然人或法人對
    之有指揮監督關係，或有勞務報酬之約定者，則難辭無聘僱
    關係存在。」分別著有明文。
　㈡次按行政罰法第18條第1項規定：「裁處罰鍰，應審酌違反行
    政法上義務行為應受責難程度、所生影響及因違反行政法上
    義務所得之利益，並得考量受處罰者之資力。」、第42條第
    6款規定：「行政機關於裁處前，給予受處罰者陳述意見之
    機會。但有下列情形之一者，不在此限：六、裁處所根據之
    事實，客觀上明白足以確認者。」、行政程7序法第103條第
    5款規定：「有下列各款情形之一者，行政機關得不給予陳
    述意見之機會：五、行政處分所根據之事實，客觀上明白足
    以確認者。」分別定有明文。
　㈢本件原告於龍潭分局110年5月2日調查筆錄稱略以：「（問：
    警方於110年月5日21時10分，在桃園市○○區○○路00號前，查
    獲2名越南籍外國人P君、N君為失聯外國人，妳是否暸解？
    ）答：暸解。」、「（問：續上問，該2名外國人是否為妳
    所雇用？）答：我有雇用他們幾天，不是長期雇用的，雇用
    他們都是臨時工的工作。」、「（問妳有無僱用該2名外國
    人P君、N君從事工作？）答：有，但是只有幾天而已。」、
    「（問：妳有無將該2名外國人P君、N君帶至桃園市○○區○○
    路0段00巷00弄00號居住或工作？）答：我有帶他們去那邊
    居住或工作，因為P君一直問我有沒有地方住，所以我就詢
    問鄭君是否可以將中原路那邊的住家借予P君及N君居2住，
    鄭君同意後我就將P君及N君帶至桃市○○區○○路00段00巷00弄
    00號，給他們住，並請P君及N君代替我幫鄭君的家(桃園市○
    ○區○○路0段00巷00弄00號）打掃。」、「（問：據鄭君於本
    所製作之筆錄稱：『我有請原告定期幫我打掃位於桃園市0○○
    區○○里00鄰○○路0段00巷00弄00號的房8子……』，是否屬實？
    妳有無意見？）答:屬實，沒有意見。」、「（問：妳於何
    時、何地開始僱用該2名外國人P君、N君？工作性質為何？
    工作地點於何處？）答：於110年3月初（確切時間已經不記
    得），在臺灣大學的福利社工作，主要是清潔的工作，内容
    包括洗碗、檫桌子及倒垃圾，跟一些廚房的工作，幫我洗菜
    、切菜。還有，我在110年3月底時，有請他們在我沒辦法去
    鄭君的家(桃園市○○區○○路0段00巷00弄00號）打掃時，代替
    我打掃。」、「（問：妳所經營的公司名稱為何？公司負責
    人為何？妳於該公司之職稱為何？妳的工作内容為何？）答
    ：我沒有經營公司，我是臺灣大學福利社店長，工作内容為
    經營、管理福利社，維持福利社之營運。」、「問：該2名
    外國人P君、N君在妳管理的福利社工作多久時間？於何地、
    由何人介紹前往工作？仲介費多少？）答：他們在我這邊工
    作約1個月。沒有人介紹P君、N君至我這邊工作。」、「（
    問：妳有無支付該2名外國人P君、N君薪資？妳如何給付薪
    資？支付薪資為多少？由何人給付？）答：有。他們工作完
    ，我就當面支付他們現金。在臺灣大學工作的薪資，我算他
    們時薪7160元；在鄭君家打掃的薪資，我算他們1天8小時，
    時薪160元。上述薪資皆由我本人給付，但是在鄭君家打掃
    的薪資，我還沒給付。」、「（問：妳僱用該2名外國P君、
    N君時，有無詢問過及親眼見過其工作證、出入境許可證居
    留證？）答：我沒有看過這些證件，我有問過他們是不是合
    法的，P君說N君的健保卡是可以使用的，讓我以為他們兩個
    是合法的。」、「（問：妳是否知悉該2名外國人P君、N君
    為失聯外國人？妳何時知悉該2名為失聯外國人？）答：我
    完全不知道。鄭君跟我講這件事，我才知道他們為失聯的外
    國人。」等語。
　㈣據此，原告於龍潭分局調查筆錄坦承自110年3月起斷續聘僱P
    君及N君至台灣大學福利社及鄭君位於桃園市龍潭區之住家
    從事清潔打等工作，並就約定工作内容及薪資計算方式等細
    節均有詳細陳述，是原告未經許可，聘僱行蹤不明致許可失
    效之P君及N君從事工作，其違反就業服務法第57條第1款規
    定之事實，洵堪認定。是以，原處分依就業服務法第63條第
    1項及行政罰法第18條第1項規定，審酌原告聘僱之外國人人
    數達2人、應受責難程度及所生影響等因素，於法定罰鍰額
    度内，處30萬元，並無逾越裁量權限，亦無未符比例之情事
    ，應屬適法等語置辯，並聲明：原告之訴駁回。
四、本案爭點：
　　被告未於作成處分前給予原告陳述意見之機會，有無違反？
　　原告是否有聘僱P君、N君從事工作？如有，原告聘僱外國人
    P君、N君時，有無因故意或過失以致違反就業服務法第57條
    第1 款情事，被告得否依同法第63條第1 項之規定裁罰？裁
    罰金額有無違反行政罰法第18條規定、比例原則？
五、本院的判斷：
　㈠原告固以被告桃園市政府未確實查證本件聘僱時情，即率爾
    認定原告非法聘僱P君及N君，未予原告陳述意見機會，適法
    性顯有瑕疵云云。惟按行政程序法第102條陳述意見之機會
    ，乃要求行政機關作成限制或剝奪人民權利之處分前，應予
    踐行之正當程序，俾於對於人民有利、不利之情事均予理解
    及注意，要求行政程序中給予相對人陳述意見之機會，其目
    的在於保障相對人之基本程序權利，及防止行政機關之專斷
    。故如不經給予相對人陳述意見之機會，亦無礙此等目的之
    達成，或基於行政程序之經濟、效率及其他要求，得不給予
    相對人陳述機會者，行政程序法第103條各款設有除外規定
    ，其中第5款規定行政處分所根據之事實，客觀上明白足以
    確認者，行政機關得不給予陳述意見之機會。而提供陳述意
    見機會，原則上為行政機關作成處分前之調查階段，有無前
    開得不予提供機會之事由，應由行政機關之立場判斷之。本
    件原處分之作成固然不利於原告，但原處分所根據之基礎事
    實，乃係依據原告於警方調查時之自白，依系爭桃園市政府
    警察局龍潭分局龍潭派出所調查筆錄形式觀察，即已客觀上
    明白足以確認。因此，被告未經原告陳述意見逕為原處分，
    於其基本程序權利並無妨礙，亦無行政權專斷之虞，則被告
    依行政程序法第103條第5款規定未通知原告陳述意見，核其
    程序尚無違誤。本件依行政程序法第103條第5款規定，得不
    予陳述意見之機會，是原告此部分主張，尚不可採。
　㈡按就業服務法第46條第1 項規定：「雇主聘僱外國人在中華
    民國境內從事之工作，除本法另有規定外，以下列各款為限
    。一、專門性或技術性之工作。二、華僑或外國人經政府核
    准投資或設立事業之主管。三、下列學校教師：㈠公立或經
    立案之私立大專以上校院或外國僑民學校之教師。㈡公立或
    已立案之私立高級中等以下學校之合格外國語文課程教師。
    ㈢公立或已立案私立實驗高級中等學校雙語部或雙語學校之
    學科教師。四、依補習及進修教育法立案之短期補習班之專
    任教師。五、運動教練及運動員。六、宗教、藝術及演藝工
    作。七、商船、工作船及其他經交通部特許船舶之船員。八
    、海洋漁撈工作。九、家庭幫傭及看護工作。十、為因應國
    家重要建設工程或經濟社會發展需要，經中央主管機關指定
    之工作。十一、其他因工作性質特殊，國內缺乏該項人才，
    在業務上確有聘僱外國人從事工作之必要，經中央主管機關
    專案核定者。」；第57條第1款規定「雇主聘僱外國人不得
    有下列情事：一、聘僱未經許可、許可失效或他人所申請聘
    僱之外國人。」；第63條第1項規定：「違反第44條或第57
    條第1款、第2款規定者，處新臺幣15萬元以上75萬元以下罰
    鍰。5年內再違反者，處3年以下有期徒刑、拘役或科或併科
    新臺幣120萬元以下罰金。」。依上揭法律規定可知，雇主
    聘僱外國人工作，應以就業服務法第46條第1項第1至11款所
    列之項目為限，且應先踐行法定申請程序，經中央主管機關
    核准許可後，始能合法聘僱外國人，若聘僱未經許可、許可
    失效或他人所申請聘僱之外國人，即違反就業服務法第57條
    第1款規定，並應依同法第63條第1項規定處罰，至為灼然。
    經查：
　⒈P君、N君為越南籍外國人士，前均因行蹤不明致許可經撤銷
    廢止而失效，此有內政部移民署外人居停留資料查詢（外勞
    ）-明細內容2紙與P君、N君之調查筆錄在卷可參（見本院卷
    第79至93頁）。而原告於桃園市政府警察局龍潭分局龍潭派
    出所110年5月2日調查筆錄陳稱略以：「（問：警方於110年
    4月5日21時10分，在桃園市○○區○○路00號前，查獲2名越南
    籍外國人P君、N君為失聯外國人，妳是否瞭解？）答：瞭解
    。（問：該2名外國人是否為妳所僱用？）答：我有僱用他
    們幾天，不是長期僱用的，僱用他們都是做臨時工的工作。
    （問：妳與該2名外國人P君、N君如何認識？）答：我們是
    在通勤的火車上認識的。（問：妳有無僱用該2名外國人P君
    、N君從事工作？）答：有，但是只有幾天而已。（問：妳
    有無將該2名外國人P君、N君帶至桃園市龍潭區區中原路1段
    56巷19弄15號居住或工作？）答：我有帶他們去那邊居住或
    工作，因為P君一直問我有沒有地方住，所以我就詢問鄭君
    是否可以將中原路那邊的住家借予P君及N君居住，鄭君同意
    後我就將P君及N君帶至桃園市○○區○○路0段00巷00弄00號，
    給他們住，並請P君及N君代替我幫鄭君的家（桃園市○○區○○
    路0段00巷00弄00號）打掃。（問：妳於何時、何地開始僱
    用該2名外國人P君、N君？工作性質為何？工作地點於何處
    ？）答：於110年3月初（確切時間已經不記得），在臺灣大
    學的福利社工作，主要是清潔的工作，內容包括洗碗、擦桌
    子及倒垃圾，跟一些廚房的工作，幫我洗菜、切菜。還有，
    我在110年3月底時，有請他們在我沒辦法去鄭君的家（桃園
    市○○區○○路0段00巷00弄00號）打掃時，代替我打掃。（問
    ：妳所經營的公司名稱為何？公司負責人為何？妳於該公司
    之職稱為何？妳的工作內容為何？）答：我沒有經營公司，
    我是臺灣大學福利社店長，工作內容為經營、管理福利社，
    維持福利社之營運。（問：該2名外國人P君、N君在妳管理
    的福利社工作多久時間？於何地、由何人介紹前往工作？仲
    介費多少？）答：他們在我這邊工作約1個月。沒有人介紹P
    君、N君至我這邊工作。（問：妳有無支付該2名外國人P君
    、N君薪資？妳如何給付薪資？支付薪資為多少？由何人給
    付？）答：有。他們工作完，我就當面支付他們現金。在臺
    灣大學工作的薪資，我算他們時薪160元；在鄭君家打掃的
    薪資，我算他們1天8小時，時薪160元。上述薪資皆由我本
    人給付，但是在鄭君家打掃的薪資，我還沒給付。（問：妳
    僱用該2名外國人P君、N君時，有無詢問過及親眼見過其工
    作證、出入境許可證、居留證？）答：我沒有看過這些證件
    ，我有問過他們是不是合法的，P君說N君的健保卡是可以使
    用的，讓我以為他們兩個是合法的。（問：妳是否知悉該2
    名外國人P君、N君為失聯外國人？妳何時知悉該2名為失聯
    外國人？）答：我完全不知道。鄭君跟我講這件事，我才知
    道他們為失聯的外國人。」等語（見本院卷第56至58頁），
    核與證人鄭湘議於龍潭分局龍潭派出所調查時陳稱：P君、N
    君不是伊雇用，是原告帶來伊家借住1星期，伊有請原告定
    期幫伊打掃龍潭區中原路1段56巷19弄15號房子，P君、N君
    是原告帶來的等語（見本院卷第62至63頁）相符。足見原告
    自110年3月起斷續聘僱P君及N君至臺灣大學福利社及鄭湘議
    位於桃園市龍潭區之住家從事切菜、洗菜及清潔打掃等工作
    ，並就工作內容及薪資計算方式等細節均有約定。
　⒉又稱僱傭者，謂當事人約定，一方於一定或不定之期限內為
    他方服勞務，他方給付報酬之契約，民法第482條規定甚明
    。而P君、N君分別於警方調查時陳稱：做餐廳打掃清潔工作
    ，一天做9個小時實拿1,200元或每10小時可以領薪1,200元
    等情（見本院卷第82、87至88頁），原告亦不否認有雇用P
    君及N君從事切菜、洗菜及清潔打掃等工作，已如前述，雖
　　原告所述工作時數及薪資約定，與P君、N君略有出入，然衡
    諸一般雇主為避免予人對勞工苛刻之印象，均會將工作時數
    說短一點，薪資說高一點，以原告所述1天8小時，時薪160
    元，一天薪資約1,280元，實與P君所述1天1,200元相差不遠
　　，至於P君、N 君說雇主為鄭湘議云云，或因是鄭湘議帶渠
    等外出，渠等不明原告與鄭湘議之內部關係，乃稱鄭湘議為
    雇主，況原告於本院審理時亦一再強調P君及N君非鄭湘議雇
    用，是尚難憑此等疵累即為有利於原告之認定。
　⒊又經本院勘驗原告警詢筆錄之錄音光碟，經核與筆錄之記載
    大致相符（見本院卷第172至176頁），原告對於該筆錄形式
    上真正亦不爭執，僅主張其當時受證人即紀錄筆錄之員警廖
    怡惠騙稱鄭湘議說外勞是原告雇用等情，才會沒講真話等語
    （見本院卷第176頁），足見原告於警方調查時之陳述係出
    於其自由意志，而證人廖怡惠於本院審理時結證稱：做筆錄
    前有先瞭解狀況，伊有請原告照實講，知道就說知道，不知
    道就說不知道，就開始做筆錄等語（見本院卷第170頁），
    並無原告所述詐騙之情形，原告主張自白非真實乙節，洵非
    可採。
　㈢原告又主張其不知P君、N君為逃逸外勞，否認有何非法聘僱
    外籍勞工之事實等語。然查，依就業服務法及雇主聘僱外國
    人許可及管理辦法所規定之申請程序，係法定應踐行程序，
    迭經政府及媒體宣導，是原告不能以其不懂法律而諉為不知
    ，即可免除上揭法定之申請程序，亦不能以此作為原告係無
    故意或過失之免責事由。再者，原告既已主動詢問P君、N君
    是否為合法之外籍勞工，即係基於對法律禁止聘僱非法外籍
    勞工之認識。原告僅口頭聽信P君說N君之健保卡可以使用，
    卻未充分要求P君、N君出示工作證等合法文件以確認其身分
    合法性，業據原告於警方調查理時陳明在卷（見本院卷第58
    頁），以一般人之角度觀之，仍不足以使人對P君、N君身分
    合法產生毫無合理懷疑之確信，然原告仍逕予聘僱作為清潔
    工等，即有違法。況清潔打掃及切菜洗菜等項目，並非就業
    服務法第64條第1項第1款至11款規定，雇主得聘僱外國人在
    中華民國境內從事之工作，而此聘僱外籍勞工之程序報章雜
    誌及廣播媒體迭有報導，原告尚難諉為不知，則原告既未曾
    依規定辦理此部分申請，亦顯有應注意、能注意而不注意之
    過失甚明。況制訂合法外籍勞工之申請程序，係為有效管制
    外國人在我國境內就業之數量與維持我國人民應有之正常就
    業環境，以適度維護人民之工作權，乃重要公益如上所述。
    是原告如有清潔打掃等需求，自應以聘僱本國籍人為是。據
    此可知，原告主觀及客觀上可認知P君、N君為外國人，卻未
    經合法申請程序即予以聘僱，客觀上已違反就業服務法第57
    條第1 款規定，亦至少有未詳細查核外國人身分即予以聘僱
    之過失的主觀責任條件，被告自得予以裁罰。
　㈣又原告主張被告未依行政罰法第18條規定、比例原則審酌原
    告之處境，所裁罰之數額顯已過重云云。但查，依就業服務
    法第63條第1項前段規定，對於違反同法第57條第1款規定者
    ，處15萬元以上75萬元以下罰鍰。依原處分說明三略以：「
    ……考量受處分人非法聘僱多達2名外國人在臺工作，除妨礙
    本國人就業機會及勞動條件外，亦不利國民經濟發展、社會
    治安及移工之管理，爰於法定裁罰範圍內處新臺幣30萬元」
    等語，此有桃園市政府裁處書1份可憑（見本院卷第107至10
    8頁），是本件被告所為原處分，顯已考量原告聘僱動機、
    聘僱時間長短、影響本國人就業權益情形等各項情節，故裁
    處最低罰鍰金額30萬元，經核無逾越權限、濫用權力或裁量
    怠惰之裁量瑕疵，亦無違反比例原則，所為裁處核屬適法妥
    當，本院自無從撤銷原處分與訴願決定。
六、綜上所述，原告所訴各節，均非可採，原處分並無違誤，訴
    願決定遞予維持，亦無不合，原告徒執前詞，訴請撤銷其不
    利部分，為無理由，應予駁回。
七、本件判決基礎已臻明確，兩造其餘攻擊防禦方法及訴訟資料
    ，經本院審核後，或與本案爭點無涉，或對於本件判決結果
    不生影響，爰無庸一一再加論述，爰併敘明。
據上論結，本件原告之訴為無理由，依行政訴訟法第98條第1項
前段，判決如主文。
中　　華　　民　　國　　111 　年　　8 　　月　　31　　日
　　　　　　　　　行政訴訟庭　法　官　徐  培  元
上為正本係照原本作成。
如不服本判決，應於送達後20日內，向本院提出上訴狀，其未表
明上訴理由者，應於提出上訴後20日內向本院補提理由書（均須
按他造人數附繕本）。上訴理由應表明關於原判決所違背之法令
及其具體內容，或依訴訟資料可認為原判決有違背法令之具體事
實。
中　　華　　民　　國　　111 　年　　8 　　月　　31　　日
                              書記官  吳  文  彤